【裁判字號】    97,台上,5452
【裁判日期】    971030
【裁判案由】    強盜
【裁判全文】
最高法院刑事判決            九十七年度台上字第五四五二號
上  訴  人  乙○○
上列上訴人因強盜案件，不服台灣高等法院台南分院中華民國九
十七年八月二十日第二審更審判決（九十七年度上更(一)字第二四
五號，起訴案號：台灣台南地方法院檢察署九十六年度偵字第八
一一九、八二一三號），提起上訴，本院判決如下：
    主  文
上訴駁回。
    理  由
按刑事訴訟法第三百七十七條規定，上訴於第三審法院，非以判
決違背法令為理由，不得為之。是提起第三審上訴，應以原判決
違背法令為理由，係屬法定要件。如果上訴理由書狀並未依據卷
內訴訟資料，具體指摘原判決不適用何種法則或如何適用不當，
或所指摘原判決違法情事，顯與法律規定得為第三審上訴理由之
違法情形，不相適合時，均應認其上訴為違背法律上之程式，予
以駁回。本件上訴人乙○○上訴意旨略稱：刑事審判之量刑，須
契合人民法律感情，尤須注意刑法第五十七條各款犯罪情節，資
為科刑輕重標準。本件上訴人已坦承犯罪，存有悔意，且無傷人
之舉，其情可憫，宜審酌同法第五十九條減輕其刑，予以自新機
會等語。
惟查原判決於撤銷第一審判決時，關於處刑，已敘明「刑事審判
之量刑，在於實現刑罰權之分配正義，故法院對有罪被告科刑，
應符合罪刑相當原則，使罰當其罪，以契合人民法律感情，此所
以刑法第五十七條明定科刑時應審酌一切情狀，尤應注意該條所
列各款事項，以為科刑輕重之標準。故而，刑事被告量刑，為求
個案裁判之妥當性，法官裁量權行使，尚非得以任意或自由為之
，仍應受一般法律原則之拘束，即必須符合所適用法律授權之目
的，並受法律秩序之理念、法律感情及慣例等所規範，倘有故意
失出，尤其是違反比例原則、平等原則時，自係濫用裁量權而為
違法」等意旨，並說明「觀諸犯案過程，被告乙○○犯罪情節，
較之共同被告陳奇鴻犯罪情節，並未有情節較重之情事，乃原審
竟認共同被告陳奇鴻犯罪情節較為輕微，因而適用刑法第五十九
條規定，酌減其刑，而判處共同被告陳奇鴻有期徒刑五年，另對
被告乙○○，則量處有期徒刑七年二月。依上所述，原判決（第
一審判決）量刑，顯屬失衡。」等斟酌量刑之情形，因而適用刑
法第五十九條減輕其刑（上訴人處有期徒刑六年二月，甲○○處
有期徒刑六年六月）。是不能謂原判決漏未審酌刑法第五十七條
所定情節或第五十九條裁判上減輕其刑之適用。上訴意旨任憑己
意指稱原判決違法，核與法律規定得為第三審上訴理由之違法情
形不相適合。其上訴違背法律上之程式，應予駁回。
據上論結，應依刑事訴訟法第三百九十五條前段，判決如主文。
中    華    民    國  九十七  年    十    月   三十   日
                      最高法院刑事第五庭
                          審判長法官  陳  正  庸
                                法官  賴  忠  星
                                法官  林  秀  夫
                                法官  宋      祺
                                法官  陳  祐  治
      本件正本證明與原本無異
                                      書  記  官
中    華    民    國  九十七  年   十一   月    五    日
                                                      K


司法院資訊處製作；財團法人民間司法改革基金會備份。
